臺灣高等法院臺南分院刑事裁定
110年度毒抗字第842號
抗  告  人
即  被  告  甲○○
上列抗告人因聲請觀察勒戒案件，不服臺灣嘉義地方法院中華民
國110年10月15日裁定（110年度毒聲字第433號），提起抗告，
本院裁定如下：
    主  文
抗告駁回。
    理  由
一、抗告意旨略以：懇請能准予在外戒治治療，因抗告人有1件
    竊盜案件尚待開庭，也與大林鎮公所達成和解，若抗告人入
    監觀察勒戒，將無法處理後續部分。又抗告人有正常工作與
    收入，也積極加入社工及流浪貓、犬的救護工作，來贖自我
    所犯的過錯。為此，提起本件抗告。
二、按犯毒品危害防制條例第10條之罪者，檢察官應聲請法院裁
    定，或少年法院（地方法院少年法庭）應先裁定，令被告或
    少年入勒戒處所觀察、勒戒，其期間不得逾二月，毒品危害
    防制條例第20條第1項定有明文。　　
三、抗告人於民國110年8月3日23時許，在嘉義縣○○鄉○○村○○○00
    號居所內，施用第二級毒品甲基安非他命1次之事實，已據
    抗告人於警詢、偵查時坦承不諱，並有立人醫事檢驗所110
    年8月20日濫用藥物尿液檢驗報告、尿液採證同意書、尿液
    代號與真實姓名對照表（代號：000○0000）各1紙附卷可稽
    ，足認抗告人於上開時、地，確有施用第二級毒品甲基安非
    他命之犯行甚明。又抗告人前未曾因施用毒品案件經送觀察
    、勒戒或強制戒治，有臺灣高等法院被告前案紀錄表附卷可
    按，則檢察官依據毒品危害防制條例第20條第1項規定向原
    審法院聲請裁定送觀察、勒戒，原審法院並據以裁定抗告人
    應送勒戒處所觀察、勒戒，洵屬有據。
四、抗告人雖以前開情詞提起抗告。然查：
　㈠按97年4月30日修正公布之毒品危害防制條例第24條第1項，
    採行「觀察、勒戒」與「緩起訴之戒癮治療」並行之雙軌模
    式，並無「緩起訴之戒癮治療」應優先於「觀察、勒戒」的
    強制規定，但檢察官適用刑事訴訟法第253條之1第1項及第2
    53條之2對被告為緩起訴處分時，另應「參酌刑法第57條所
    列事項及公共利益之維護」，並「認以緩起訴為適當」者，
    始得為之。可認檢察官應以向法院聲請觀察、勒戒為原則，
    於例外符合上揭緩起訴處分之要件時，始得另為附命完成戒
    癮治療之緩起訴處分。而檢察官是否適用該規定對被告為緩
    起訴處分，自得本於上開規定及立法目的，妥為斟酌、裁量
    ，始予決定。被告並非當然享有為附命完成戒癮治療之緩起
    訴處分之權利，被告縱提出該項聲請，亦僅在促請檢察官注
    意得否予以適用，檢察官並不受被告聲請之拘束。是檢察官
    就此裁量權之行使苟無濫用或不當情形，自不得任意指為違
    法（最高法院103年度台上字第2464號判決意旨參照）。且
    其裁量之結果，如認適於對被告為緩起訴處分者，固須於緩
    起訴處分中說明其判斷之依據，惟其如認為應向法院聲請觀
    察、勒戒者，此時因係適用原則而非例外，自無需贅語交代
    不適於為緩起訴處分之理由。再者，毒品危害防制條例所規
    定之觀察、勒戒處分，其立法意旨在幫助施用毒品者戒除毒
    癮，該處分之性質非為懲戒行為人，而係為消滅行為人再次
    施用毒品之危險性，目的在戒除行為人施用毒品之身癮及心
    癮措施；觀察、勒戒係導入一療程觀念，針對行為人將來之
    危險所為預防、矯治措施之保安處分，以達教化與治療之目
    的，可謂刑罰之補充制度，從而，毒品危害防制條例本身所
    規定之觀察、勒戒及強制戒治等保安處分，雖兼具剝奪自由
    權利之性質，卻有刑罰不可替代之教化治療作用，是對於施
    毒者有利或不利之認定，端在何種程序可以幫助施用毒品之
    人戒除施用毒品之行為，尚非由法院逕行認定緩起訴戒癮治
    療係對施用毒品者較為有利。承上說明，抗告法院原則上應
    尊重檢察官職權之行使，僅就抗告意旨所指事項為有限之低
    密度審查，除檢察官之判斷有違背法令、事實認定有誤或其
    裁量有重大明顯瑕疵外，尚不得任意指為違法。
  ㈡查本件檢察官依據前開各項證據，認定抗告人確有施用第二
    級毒品之事實，並於斟酌全案卷證、刑法第57條所列事項及
    公共利益之維護，而認抗告人不適合為附條件之緩起訴處分
    ，乃依職權裁量選擇向法院聲請將抗告人裁定送觀察、勒戒
    ，且於聲請書內具體敘明抗告人不適於為附條件緩起訴處分
    之理由，揆諸前揭說明，難認其裁量有何違法或重大明顯失
    當之處。從而，抗告意旨請求為附條件（在外戒治治療）之
    緩起訴處分，難認有理。
　㈢關於抗告人目前之工作狀況、有無其他刑案或和解事宜待處
    理，均非本件應否令入勒戒處所觀察勒戒所應審酌之事項，
    抗告人以此為由請求撤銷原裁定，亦屬無據。
五、綜上所述，原審法院依毒品危害防制條例第20條第1項規定
    ，裁定抗告人應送勒戒處所觀察、勒戒，經核其認事用法，
    並無不合。抗告意旨以前開情詞指摘原裁定不當，為無理由
    ，應予駁回。
六、依刑事訴訟法第412條，裁定如主文。　
中　　華　　民　　國　　110 　年　　11　　月　　2 　　日
                  刑事第三庭    審判長法　官  陳連發
                                      法　官  何秀燕
                                      法　官　洪榮家　
以上正本證明與原本無異。
不得再抗告。
　　　　　　　　　　　　　　　　　　　書記官  謝麗首
中　　華　　民　　國　　110 　年　　11　　月　　2 　　日